【裁判字號】    91,訴,2868
【裁判日期】    920120
【裁判案由】    毒品危害防制條例
【裁判全文】
臺灣臺中地方法院刑事判決                        九十一年度訴字第二八六八號
    公  訴  人  臺灣臺中地方法院檢察署檢察官
    被      告  甲○○  男  三.
右列被告因毒品危害防制條例案件，經檢察官提起公訴（九十一年度毒偵字第三一九
五號），本院判決如左：
    主  文
甲○○連續施用第一級毒品，處有期徒刑拾月，扣案之第一級毒品海洛因捌包（合計
淨重壹拾點玖柒公克，包裝重參點壹伍公克，純度百分之捌參點壹參，純質淨重玖點
壹貳公克），沒收銷燬之。又施用第二級毒品，處有期徒刑肆月。應執行有期徒刑壹
年，扣案之第一級毒品海洛因捌包（合計淨重壹拾點玖柒公克，包裝重參點壹伍公克
，純度百分之捌參點壹參，純質淨重玖點壹貳公克），沒收銷燬之。
    事  實
一、甲○○曾因施用毒品案件，經臺灣高雄地方法院裁定送觀察、勒戒後，認為有繼
    續施用毒品之傾向，再由該院以九十年度聲字第一九二四號裁定令入戒治處所施
    以強制戒治，於九十一年三月二十八日戒治期滿，由臺灣高雄地方法院檢察署檢
    察官於九十一年五月十六日以九十一年度戒毒偵字第四０六號為不起訴處分，於
    同年五月二十一日公告確定。詎甲○○仍不知戒除施用毒品之惡習，於上開不起
    訴處分後五年內，又基於施用第一級毒品海洛因之概括犯意，自九十一年七月上
    旬某日起至同年十月十日晚上某時止，連續在臺中縣沙鹿鎮其友人住處等地，以
    將第一級毒品海洛因放置在香煙內吸食之方式，施用第一級毒品海洛因多次。另
    又基於施用第二級毒品安非他命之犯意，於九十一年十月十一日二十二時三十六
    分（採尿完成時點）回溯前四日即九十六小時內某時許，在不詳地點，以不詳之
    方式，施用第二級毒品安非他命一次。嗣於九十一年十月十一日十七時二十分許
    ，在臺中縣沙鹿鎮○○路與斗潭路口為警查獲，並扣得第一級毒品海洛因八包（
    合計淨重十．九七公克，包裝重三．一五公克，純度百分之八三．一三，純質淨
    重九．一二公克）。
二、案經臺中縣警察局清水分局報請臺灣臺中地方法院檢察署檢察官偵查起訴。
    理  由
一、右揭連續施用第一級毒品海洛因之事實，業據被告於警訊、偵查中及本院審理時
    ，坦承不諱，並有扣案之第一級毒品海洛因八包（合計淨重十．九七公克，包裝
    重三．一五公克，純度百分之八三．一三，純質淨重九．一二公克）可資佐證，
    上開疑似海洛因之白色粉末，經送請法務部調查局鑑定，結果認為送驗白粉八包
    均含第一級第六項毒品海洛因成分，亦有該局九十一年十一月十四日調科壹字第
    一二００一二二０六號鑑定通知書一紙，附卷可參。被告於九十一年十月十一日
    被查獲時在警局中所採集之尿液，經送請臺中縣衛生局檢驗結果，係呈甲基安非
    他命及嗎啡陽性反應等情，亦有該局檢驗尿水報告書一紙附卷可稽。被告自白於
    右揭時、地連續施用第一級毒品海洛因，核與事實相符，堪予信採。
二、訊據被告甲○○，矢口否認有施用第二級毒品安非他命，辯稱：其並無施用安非
    他命，不知為何尿液檢驗結果呈甲基安非他命陽性反應云云。然查：被告於九十
    一年十月十一日為警查獲後，經採其尿液送請鑑驗，其結果確呈嗎啡及甲基安非
    他命陽性反應等情，已如上述。另按行政院衛生署藥物食品檢驗局八十一年二月
    八日（八一）藥檢壹字第００一一五六號函解釋：甲基安非他命經口服投與後約
    百分之七十於二十四小時內自尿中排出，約百分之九十於九十六小時內自尿中排
    出，由於目前國內尿液中甲基安非他命之檢驗僅為鑑定其是否呈陽性反應尚未定
    其含量，且甲基安非他命成分之檢出與投與方式、投與量、個人體質、採尿時間
    與檢測儀器之精密度等諸多因素有關，因此僅憑尿液中呈安非他命陽性反應，並
    無法確實推算吸食時間距離採集時間之長短，惟依上述資料推斷，最長可能不會
    超過四日，亦有該局函一紙可憑。再者，目前地方衛生機關以「免疫學分析法」
    併用「薄層層析法」檢驗煙毒尿液，尚不致於產生甲基安非他命及嗎啡偽陽性之
    情事，亦有行政院衛生署八十六年十二月二十四日衛署藥檢字第八六０七六八七
    七號函可參。由上開主管機關就其專業上所表示之意見而論，本件被告經警採取
    尿液檢驗既經檢出甲基安非他命陽性反應，自足推定被告於最後採尿之時間即九
    十一年十月十一日二十二時三十六分起往前推算九十六小時內（被告經警逮捕之
    同日十七時二十分起至採尿時之二十二時三十六分止，其既已經拘捕，自不可能
    在該時間內施用第二級毒品安非他命，是此時間應予除外），至少有施用第二級
    毒品安非他命一次之行為。被告辯稱其未施用第二級毒品安非他命，尚難採信。
三、被告曾因施用毒品案件，經臺灣高雄地方法院裁定送觀察、勒戒後，認為有繼續
    施用毒品之傾向，再由該院以九十年度聲字第一九二四號裁定令入戒治處所施以
    強制戒治，於九十一年三月二十八日戒治期滿，由臺灣高雄地方法院檢察署檢察
    官於九十一年五月十六日以九十一年度戒毒偵字第四０六號為不起訴處分，於同
    年五月二十一日公告確定一節，有臺灣高等法院被告全國前案紀錄表、臺灣臺中
    地方法院檢察署刑案資料查註紀錄表、全國施用毒品案件紀錄表、不起訴處分書
    ，在卷可按。其於上開不起訴處分確定後五年內，再自九十一年七月上旬某日起
    至同年十月十日晚上某時止，連續施用第一級毒品海洛因，另於九十一年十月十
    一日二十二時三十六分起回溯前四日內某時，施用第二級毒品安非他命一次等情
    ，已詳如前述，足見被告本件施用第一級毒品海洛因及第二級毒品安非他命，確
    係在前次施用毒品犯行不起訴處分後五年內所再犯。本件事證明確，被告右揭連
    續施用第一級毒品海洛因及施用第二級毒品安非他命一次之犯行，堪予認定。
四、按海洛因、安非他命，分別係毒品危害防制條例第二條第二項第一款、第二款所
    列之第一級、第二級毒品，不得非法施用。被告施用海洛因、安非他命，核其所
    為，係犯毒品危害防制條例第十條第一項之施用第一級毒品海洛因罪及同條第二
    項之施用第二級毒品安非他命罪。被告持有第一級毒品海洛因及第二級毒品安非
    他命後，進而施用，其持有之低度行為應為施用之高度行為所吸收，不另論其持
    有第一級毒品罪及持有第二級毒品罪。被告先後多次施用第一級毒品海洛因，時
    間緊接，觸犯構成要件相同之罪名，顯係基於概括犯意為之，依連續犯規定論以
    一罪，並依法加重其刑。所犯上開二罪，則犯意各別，行為不同，應分論併罰。
    爰審酌被告前因施用毒品案件，經法院裁定令入戒治處所施以強制戒治，於戒治
    期滿後由檢察官為不起訴處分確定，竟不知悔改，復再次施用第一級毒品海洛因
    及第二級毒品安非他命，無視於毒品對於自身健康之戕害及國家對於杜絕毒品犯
    罪之禁令，自屬可責，惟施用毒品係自戕行為，犯罪手段尚屬平和，亦未因此而
    危害他人，所生損害非大，且施用毒品者均有相當程度之成癮性及心理依賴，其
    犯罪心態與一般刑事犯罪之本質並不相同，應以「病人」之角度為考量，並側重
    適當之醫學治療及心理矯治為宜等一切情狀，分別量處如主文所示之刑，並定其
    應執行之刑，以示懲儆。
五、扣案之海洛因八包（合計淨重十．九七公克，包裝重三．一五公克，純度百分之
    八三．一三，純質淨重九．一二公克），係毒品危害防制條例第二條第二項第一
    款所定之第一級毒品毒品，屬違禁物，應依同條例第十八條第一項前段規定，沒
    收銷燬之。
據上論斷，應依刑事訴訟法第二百九十九條第一項前段，毒品危害防制條例第十條第
一項、第二項、第二十三條第二項前段、第十八條第一項前段，刑法第十一條前段、
第五十六條、第五十一條第五款，判決如主文。
中      華      民國      九十二      年    一    月      二十    日
                                臺灣臺中地方法院刑事第三庭
                                    法  官  林  三  元
右正本證明與原本無異。
如不服本判決，應於送達後十日內向本院提出上訴狀（須附繕本），上訴於臺灣高等
法院臺中分院。
                                    書記官
中      華      民      國      九十二      年    一    月     二十一   日
附錄論罪科刑法條
毒品危害防制條例第十條
施用第一級毒品者，處六月以上五年以下有期徒刑。
施用第二級毒品者，處三年以下有期徒刑。


司法院資訊處製作；財團法人民間司法改革基金會備份。
